【裁判字號】    89,上易,743
【裁判日期】    900731
【裁判案由】    第三人異議之訴
【裁判全文】
臺灣高等法院民事判決  八十九年度上易字第七四三號
      上  訴  人  添榕不銹鋼股份有限公司
      法定代理人  張永宏
      被  上訴人  向陽企業社即蕭生和
                  高鼎金屬網股份有限公司
      法定代理人  莊參元
右當事人間第三人異議之訴事件，上訴人對於中華民國八十九年十月十三日臺灣桃園
地方法院八十九年度訴字第八六七號第一審判決提起上訴，本院判決如左：
      主      文
原判決廢棄。
被上訴人在第一審之訴駁回。
第一、二審訴訟費用由被上訴人向陽企業社即蕭生和負擔十分之九，餘由被上訴人高
鼎金屬網股份有限公司負擔。
      事      實
甲、上訴人方面：
    一、聲明：如主文第一、二項所示。
    二、陳述：除與原判決記載相同者，予以引用外，補稱：
        (一)系爭動產於查封當時，係放置於執行債務人詮傑實業有限公司（下稱詮傑
          公司）位於桃園縣蘆竹鄉○○路○段六五號之廠房內，依權利外觀原則，
          該查封物應認定為詮傑公司所有。
        (二)否認被上訴人所提「泉易五金行收帳款對帳單明細」、「買受人為高鼎金
          屬網股份有限公司（下稱高鼎公司）發票」等憑證及所辯委外加工乙事之
          真正。縱屬真正，亦僅說明被上訴人有購買如憑證上所載之物品，及被上
          訴人有委託詮傑公司加工之事實，惟此二項事實尚不足以推論被上訴人購
          買之貨物與系爭執行標的物係屬同一，此涉及被上訴人就該執行標的物是
          否有足以排除強制執行之權利，應由被上訴人負舉證責任。
乙、被上訴人方面：
    未於言詞辯論期日到場，惟據其於準備程序提出書狀所為聲明及陳述如左：
    一、聲明：駁回上訴。
    二、陳述：除與原判決記載相同者，予以引用外，補稱：
        (一)系爭如原判決附表編號１至４所示之機器係被上訴人向陽企業社於民國（
          下同）八十九年三月間向訴外人泉易五金行所購買，並經該商行交付。另
          系爭如原判決附表編號５之機器，係被上訴人高鼎公司於八十九年三月十
          一日向訴外人三鍵有限公司（下稱三鍵公司）所購買；編號６之機器為被
          上訴人高鼎公司於同年月十四日向訴外人基陽電機有限公司（下稱基陽公
          司）所購買，並均經交付在案。是被上訴人依法均已取得前開動產之所有
          權。
        (二)所有人對其物本不以直接占有為限，即間接占有亦屬之。查系爭六項動產
          分別為被上訴人所有，業據前述，被上訴人之所以將上開動產放置於詮傑
          公司廠房內，純係因詮傑公司代工業務需要，對於被上訴人為系爭動產之
          所有人，應屬無礙。
    三、證據：援用原審之立證方法。
丙、本院依職權調閱臺灣桃園地方法院八十九年度執字第六七七○號清償債務民事執
    行卷宗，並向中華電信股份有限公司函查泉易五金行使用電話之裝機地點及其使
    用人姓名，及財政部財稅資料中心函查被上訴人提出之統一發票是否經營業人申
    報營業稅，暨訊問證人陳鴻凱、曾鋒、洪基陽。
      理      由
一、本件被上訴人未於言詞辯論期日到場，核無民事訴訟法第三百八十六條各款所列
    情形，爰依上訴人之聲請，由其一造辯論而為判決，合先敘明。
二、被上訴人於原審起訴主張：上訴人以對於訴外人詮傑公司之執行名義，聲請強制
    執行詮傑公司所有之財產，經原法院以八十九年度執字第六七七○號清償債務強
    制執行事件受理在案，惟該強制執行事件查封如原判決附表編號１至４所示之機
    器為被上訴人向陽企業社所有，編號５、６所示之機器為被上訴人高鼎公司所有
    ，被上訴人因委託詮傑公司加工，故將機器置於詮傑公司廠房內，為此本於強制
    執行法第十五條之規定，訴請撤銷該強制執行事件就被上訴人所有前述動產所為
    之強制執行程序。
    上訴人則否認系爭機器為被上訴人所購買，及被上訴人委託詮傑公司加工等事實
    ，並以：系爭被查封之機器置於執行債務人詮傑公司廠房內，應屬詮傑公司所有
    ，上訴人依據對於詮傑公司之執行名義，聲請強制執行該等動產，並無不合等語
    ，資為抗辯。
三、查上訴人本於對訴外人詮傑公司之執行名義，聲請強制執行詮傑公司所有之財產
    ，經原法院以八十九年度執字第六七七○號民事執行事件受理在案，原法院並依
    上訴人之聲請，查封放置於詮傑公司廠房內如原判決附表所示之動產，茲因被上
    訴人提起本件異議之訴，原法院乃依被上訴人之聲請，於八十九年七月二十九日
    裁定命供擔保後停止前開強制執行程序，就系爭動產之執行程序迄今尚未終結等
    事實，為兩造所不爭，並經本院調閱臺灣桃園地方法院八十九年度執字第六七七
    ○號民事執行卷宗屬實，堪信為真實。
四、按第三人就執行標的物有足以排除強制執行之權利者，得於強制執行程序終結前
    ，向執行法院對債權人提起異議之訴，強制執行法第十五條前段定有明文。所謂
    就執行標的物有足以排除強制執行之權利者，係指對於執行標的物有所有權、典
    權、留置權、質權存在情形之一者而言（最高法院四十四年臺上字第七二一號判
    例參照）。又放置債務人住宅之動產，屬債務人所有，乃社會事實之常態，第三
    人所有之動產放置債務人住宅，為社會事實之變態，因之，第三人主張放置債務
    人住宅之動產為其所有，自應由第三人負舉證之責（最高法院七十年度臺上字第
    三三五八號裁判參照）。本件被上訴人主張系爭放置於詮傑公司廠房內之機器為
    其所有，固據提出泉易五金商業應收帳款對帳單明細一紙、三鍵公司及基陽公司
    統一發票各一紙為證，惟上訴人否認前開對帳單明細及統一發票為真正。經查，
    前開對帳單明細及統一發票分別為泉易五金商行及三鍵公司、基陽公司所開具，
    業經證人即泉易五金商行負責人曾峰、三鍵公司法定代理人陳鴻凱、基陽公司
    法定代理人洪基陽到庭結證屬實（見本院卷第八一、八二、八三、九七頁），且
    經本院向財政部財稅資料中心函查結果，上開二紙統一發票均經賣方即三鍵公司
    、基陽公司申報營業稅，亦有該中心九十年四月十三日資五字第九○○四七五五
    一號函一件附卷足按（見本院卷第五二、五三頁），固堪認定該對帳單明細及統
    一發票形式上係屬真正。惟查，系爭被查封之機器中，原判決附表編號６之機器
    為詮傑公司所訂購，僅因應詮傑公司要求，故將發票買受人開立為高鼎公司名義
    ，此有客戶名稱為「詮傑」之送貨單一紙在卷足按（見本院卷第七一頁），並經
    證人洪基陽證述綦詳（見本院卷第九八頁），是被上訴人主張該機器為高鼎公司
    購買云云，已非足取。餘如原判決附表編號１至５之機器，雖係分別由被上訴人
    向陽企業社、高鼎公司所訂購，惟與編號６之機器相同，均經指定送貨至詮傑公
    司廠房所在地即桃園縣蘆竹鄉○○路○段六五號，業據證人曾峰、陳鴻凱證述
    明確（見本院卷第八二頁），被上訴人雖主張其委託詮傑公司加工，故將機器置
    於詮傑公司廠房云云，惟依一般委託加工之常態，多係由代工者自備機器，鮮少
    由委託者出資購買機器逕交代工廠商保管使用者，被上訴人前開主張，殊與常情
    有悖，尚難憑信。況查，上訴人早於八十八年間，即已聲請原法院以八十八年度
    執字第一七三八五號民事執行事件強制執行詮傑公司之財產，因執行金額不足清
    償債權，經原法院發給債權憑證，此有原法院八十九年度執字第六七七○號民事
    執行卷附債權憑證可稽，而依前揭對帳單明細及統一發票所載日期，系爭機器均
    係於八十九年三月間始行購買，則依時間先後判斷，詮傑公司為逃避執行，故以
    被上訴人之名義購買系爭機器，非無可能。綜此，被上訴人就其主張置放於執行
    債務人詮傑公司廠房內之系爭機器為其所有，未據提出合理說明及相當證據，自
    非可採，此外被上訴人復未主張就系爭機器有足以排除強制執行之其他權利，其
    提起本件第三人異議之訴，訴請撤銷就系爭如原判決附表所示機器之強制執行程
    序，依法即有未合。
五、綜上所述，上訴人抗辯系爭被查封之機器係屬執行債務人詮傑公司所有，應屬可
    信，被上訴人主張該等機器分別為其所有，為不足採。從而，被上訴人本於強制
    執行法第十五條之規定，訴請撤銷原法院八十九年度執字第六七七○號清償債務
    強制執行事件就系爭機器所為之強制執行程序，為無理由，不應准許。原審判准
    被上訴人所請，自有未洽。上訴意旨指摘原判決不當，求予廢棄改判，為有理由
    。自應由本院予以廢棄改判，如主文第二項所示。
六、本件為判決基礎之事證已臻明確，兩造其餘攻擊防禦及立證方法，核於判決結果
    不生影響，毋庸一一論述，附此敘明。
七、據上論結，本件上訴為有理由，依民事訴訟法第四百五十條、第七十八條、第八
    十五條第一項前段、第四百六十三條、第三百八十五條第一項前段，判決如主文
    。
中      華      民      國    九十      年      七      月    三十一    日
                                  民事第二庭
                                      審判長法  官  尤  豐  彥
                                            法  官  林  金  吾
                                            法  官  梁  玉  芬
右正本係照原本作成。
不得上訴。
中      華      民      國    九十      年      七      月    三十一    日
                                            書記官  張  淑  華


司法院資訊處製作；財團法人民間司法改革基金會備份。
